臺灣高等法院臺南分院刑事判決
111年度金上訴字第47號
上  訴  人  
即  被  告  呂會  


選任辯護人  辛佩羿律師(法扶律師)
上列上訴人因違反洗錢防制法等案件，不服臺灣嘉義地方法院11
0年度金訴字第76號中華民國110年11月26日第一審判決（起訴案
號：臺灣嘉義地方檢察署110年度偵字第952號，及移送併辦案號
：臺灣嘉義地方檢察署110年度偵字第2884號），提起上訴，本
院判決如下：
    主  文
上訴駁回。
    事  實
一、甲○可預見現今詐騙案件猖獗，詐騙犯罪者常藉由承租、收
    購、應徵工作等方式，收取他人申設金融機構帳戶存摺、金
    融卡等資料，供作詐欺等財產性犯罪之取款工具，且可預見
    使用人頭帳戶之他人係以該帳戶作為收受、提領詐欺贓款使
    用，提領後即產生遮斷資金流動軌跡而逃避國家追訴處罰效
    果。又對於提供帳戶，雖無引發他人萌生犯罪之確信，但仍
    以縱若有人持以犯罪，亦不違反其幫助犯罪之本意，而基於
    幫助詐欺集團以轉帳匯款方式取得詐欺不法金錢，及幫助掩
    飾、隱匿詐欺犯罪所得去向之洗錢不確定犯意，於民國109
    年6月底某日，在高雄市某處，將其中華郵政股份有限公司○
    ○○○路郵局（下稱○○○○路郵局）帳號：000-00000000000000
    號帳戶(下稱郵局帳戶)之存摺、提款卡連同密碼，交付與真
    實姓名年籍不詳之人，以此方式幫助他人犯罪。嗣該真實姓
    名年籍不詳之人所屬之詐欺集團成員共同意圖為自己不法之
    所有，基於詐欺取財、洗錢之犯意聯絡，於109年7月間，冒
    稱為「子瑜」並透過交友網站認識高翊揮，互留LINE之通訊
    方式後，復佯稱可代其投資理財云云，致高翊揮陷於錯誤，
    於109年7月17日22時3分許，匯款新臺幣（下同）3,000元至
    甲○上開郵局帳戶內。又該真實姓名年籍不詳之人所屬之詐
    欺集團成員，另於109年7月17日前之某日，偽以房東之身分
    ，在「591租屋網」刊登不實之租屋訊息，王紹芬於109年7
    月17日上網瀏覽後，與該虛偽房東互加LINE之好友後，該虛
    偽房東佯稱需繳付訂金即可優先看房云云，致王紹芬陷於錯
    誤，於109年7月18日12時11分許，以手機網路銀行匯款6,00
    0元至上開郵局帳戶內。上開遭詐騙款項，均隨即遭詐欺集
    團提領一空，而為詐騙款項去向之隱匿，形成金流斷點。
二、案經王紹芬訴請高雄市政府警察局○○分局報告臺灣嘉義地方
    檢察署檢察官偵查後提起公訴，及高翊揮訴由高雄市政府警
    察局○○分局報告同署檢察官偵查後移送併辦。
    理  由
壹、程序方面（證據能力部分）：
　　按被告以外之人於審判外之陳述，雖不符刑事訴訟法第159
    條之1至第159條之4之規定，而經當事人於審判程序同意作
    為證據，法院審酌該言詞陳述或書面陳述作成時之情況，認
    為適當者，亦得為證據；當事人、代理人或辯護人於法院調
    查證據時，知有刑事訴訟法第159條第1項不得為證據之情形
    ，而未於言詞辯論終結前聲明異議者，視為有前項之同意，
    刑事訴訟法第159條之5第1項、第2項分別定有明文。經查，
    本判決下列所引用被告以外之人於審判外之陳述（包括書證
    ），檢察官、被告甲○及其辯護人於本院審理中均表示不爭
    執其證據能力，同意作為證據等語（見本院卷第89-93頁）
    ，其等亦未於言詞辯論終結前聲明異議，本院審酌上開證據
    資料製作時之情況，尚無違法不當及證明力明顯過低之瑕疵
    ，亦認為以之作為證據應屬適當，揆諸前開規定，認前揭證
    據資料有證據能力。至本判決所引用之非供述證據，檢察官
    、被告及其辯護人於本案言詞辯論終結前，均未爭執其證據
    能力，且查無非法或不當取證之情事，復為證明本件犯罪事
    實所必要之重要關係事項，認均有證據能力，合先敘明。
貳、實體方面：
一、訊據被告固坦承上開郵局帳戶為其申辦、使用一節，並對告
    訴人王紹芬、高翊揮遭詐騙經過、金額，而各該金額均匯入
    其所有上開郵局帳戶後遭提領等事實，惟矢口否認有何幫助
    詐欺取財、幫助一般洗錢等犯行，並辯稱：伊是欠證人乙○○
    的錢，她把伊的郵局帳戶資料取走；伊台中堂哥知道伊沒有
    錢，就會匯錢到上開郵局帳戶，乙○○就可以領到伊的錢等語
    。辯護人則為被告辯護稱：本案被告係因積欠乙○○債務，而
    將上開郵局帳戶資料交付與乙○○作為債務之擔保或抵押，並
    非將上開郵局帳戶交付與其他姓名年籍不詳之詐騙集團成員
    ，被告並無幫助詐欺取財、幫助一般洗錢等犯行云云。經查
    ：
㈠、上開郵局帳戶係被告所申領、使用之事實，業據被告於警詢
    、偵查中供承在卷（見警7600卷第2頁；偵2884卷第45頁）
    ，並有中華郵政○○○○路郵局提供上開郵局帳戶之被告開戶資
    料、郵政存簿儲金立帳申請書、上開郵局帳戶109年1月26日
    至同年8月1日交易明細等件(見警7600卷第00-20頁；偵952
    卷第17頁)附卷可稽。又證人即告訴人王紹芬、高翊揮遭計
    誘加入上開詐騙集團成員LINE通訊軟體後，分別於上開犯罪
    事實欄所載之時間遭不詳姓名年籍詐騙集團成員詐騙，致使
    其等均陷於錯誤，因而分別於上開時間，分別匯款如上開金
    額至被告上開郵局帳戶，並均遭提領等情，業據證人即告訴
    人王紹芬、高翊揮分別於警詢證述明確(見警7600卷第10-11
    頁；警3100卷第1-3頁)，並有告訴人王紹芬提出與詐騙集團
    成員LINE對話紀錄擷圖、網路銀行交易明細、內政部警政署
    反詐騙諮詢專線紀錄表、受理詐騙帳戶通報警示簡便格式表
    、金融機構聯防機制通報單（見警7600卷第23-25、41-43頁
    ），及告訴人高翊揮提出之蒐證照片、內政部警政署反詐騙
    諮詢專線紀錄表、受理詐騙帳戶通報警示簡便格式表、金融
    機構聯防機制通報單等件（見警3100卷第58-61、49-52頁）
    存卷可憑。此外，復有上開郵局帳戶之交易明細資料可資佐
    證，足見被告上開郵局帳戶確係供詐騙集團使用，令告訴人
    王紹芬、高翊揮均陷於錯誤，分別將上開款項存入被告上開
    郵局帳戶並遭提領等事實，均堪認定。
㈡、觀諸被告上開郵局帳戶於109年1月26日起至同年8月1日止之
    交易明細表（見警7600卷第00頁；偵952卷第17頁），其上
    開郵局帳戶之使用紀錄概可區分為三階段，分別說明如下：
１、109年6月26日使用上開郵局帳戶提款2萬元，上開郵局帳戶餘
    額僅剩3元之前之期間：
　　此部分交易明細中，多有提款3,000元、5,000元、1萬元、2
    萬元之情形，此與被告於偵查中自承：上開郵局帳戶之存摺
    、提款卡是伊在109年6月底交給別人，伊同年7月前是住在
    高雄市，於離開高雄回嘉義縣○○鄉之前，伊二堂哥有匯了5,
    000元給伊，伊領出後帳戶內剩下幾塊錢，才把上開郵局帳
    戶交給別人等語（見偵952卷第23-24頁），概屬相符。且此
    段期間提款明細之備註欄中，均註記「OF-004123」，經查
    詢即為高雄○○郵局，有中華郵政高雄○○郵局營業據點資訊查
    詢(見原審卷第233頁)存卷可參，此與證人乙○○於偵查中所
    出示被告於107年3月20日書立本票照片（見偵952卷第71頁
    ）中所記載之發票地略為「高市○○區○○...」，乃屬同一生
    活區域範圍。再者，依據被告於101年1月3日申辦上開郵局
    帳戶存簿儲金立帳申請書（警7600卷第20頁）關於地址之記
    載，為「高雄市○○區○○街000巷00號」，及被告於109年7月2
    4日前往○○○○郵局掛失補副時，於掛失補副申請書中所記載
    之通訊地址為「高雄市○○區○○路0號0樓」（雖為高雄市○○區
    戶政事務所），均足徵被告當時之生活區域均在高雄市○○區
    ，且上開郵局帳戶於109年6月26日提款2萬元後，餘額確僅
    存3元乙節，有上開郵局帳戶之交易明細資料在卷可憑。是
    應可推認，此段期間上開郵局帳戶確係被告持有使用中，要
    屬無疑。至被告雖於原審審理中改稱：伊拿上開郵局帳戶給
    證人乙○○是109年5月份，6月份伊就離開高雄等語（見原審
    卷第210頁）。然被告於原審審理中為上開陳述之時間，距
    離109年5、6月間，已將近1年半，時日已久，記憶日漸模糊
    ，在所難免，且與上開卷證難以契合，自仍應以其於偵查中
    之供述為準。
２、109年7月17日至109年7月21日上開郵局帳戶結存35,098元之
    期間：
　　此段期間，即為告訴人高翊揮、王紹芬遭詐騙，並相繼匯款
    匯入上開郵局帳戶之時。參以上開郵局帳戶於109年6月26日
    提款2萬元後，餘額確僅存3元（已如前述），而於109年7月
    17日晚間上開郵局帳戶即遭詐騙集團供作詐騙帳戶之用，此
    與一般交付帳戶供陌生他人所用，帳戶內均無甚餘額，以避
    免提供帳戶者有所損失之情形相符。且此段期間多數提款備
    註欄，係註記「OF-040105」，經查詢為南投○○路郵局，有
    南投○○路郵局營業據點資訊查詢（見原審卷第235頁)在卷可
    稽，此已非被告上開高雄市○○區之生活領域內，復無證據證
    明被告即屬詐騙集團之成員，是109年7月17日起上開郵局帳
    戶應即交由詐騙集團成員持用。又109年7月24日，被告即前
    往○○○○郵局將上開郵局帳戶掛失補副，重新申請存摺、金融
    卡。足徵109年7月17日至109年7月21日上開郵局帳戶結存餘
    額為35,098元（即109年7月24日被告掛失補副之前一筆）之
    期間，上開郵局帳戶應為詐騙集團所持用，至屬明確。
３、109年7月24日掛失補副至109年7月31日領取金融卡之期間：
    此段期間，確係被告前往○○○○郵局辦理掛失補副、臨櫃領取
    35,000元款項、臨櫃領取金融卡等節，除被告供陳在卷外，
    復有中華郵政股份有限公司嘉義郵局（下稱嘉義郵局）110
    年2月2日嘉營字第1100000055號函附109年7月27日郵政存簿
    儲金提款單、109年7月24日掛失補副申請書、郵政晶片金融
    卡申領書、解除異常交易帳戶註記切結書、儲匯業務客戶加
    強盡職審查紀錄表（見偵952卷第29-38頁）附卷可稽，且被
    告於109年7月24日前往郵局辦理掛失補副、同年7月27日前
    往郵局提領現金、同年7月31日前往郵局由郵局人員將金融
    卡及存摺交與被告等情，有檢察事務官勘驗上開郵局函附光
    碟之勘驗筆錄、翻拍照片（見偵952卷第40-45頁）存卷可參
    。是此段期間，重新申請補發之存摺、金融卡，乃係被告所
    持用。
㈢、準此，本件首應審究，於109年6月26日上開郵局餘額僅存3元
    後，至109年7月17日詐騙集團開始持用上開郵局帳戶間，被
    告係將上開郵局帳戶交付證人乙○○，抑或其他姓名年籍不詳
    之詐騙集團成員？本院基於以下理由，認被告係將上開郵局
    帳戶交與其他姓名年籍不詳之詐騙集團成員，而非證人乙○○
    ：
１、被告固以前詞置辯。然查：被告於原審審理中陳稱：伊沒有
    將上開郵局帳戶交給別人使用，只有交給乙○○，她說可以折
    抵7,000元。伊是於109年5月份拿給她的，6月份伊就離開高
    雄了。乙○○跟伊說，伊欠她錢，存摺先放她那裡，等到伊還
    她錢，存摺就還給伊，伊也不知道為何可以折抵7,000元。
    伊台中堂哥知道伊沒有錢，就會匯錢到上開郵局帳戶，所以
    乙○○可以領到伊的錢。109年6、7月的時候，伊堂哥沒有匯
    錢給伊，伊從高雄回嘉義時，伊堂哥有匯5,000元要給伊，
    那時伊還沒有把存摺交給乙○○，伊就自己領出5,000元放在
    身邊，因為伊知道存摺交給乙○○後，錢就拿不到了等語（見
    原審卷第210-211頁）。惟被告於警詢中陳稱：因為伊欠乙○
    ○1萬多元，她就將上開郵局存簿、提款卡扣留，說等伊還錢
    時再將東西還給伊等語（見警7600卷第3頁）。於偵查中陳
    稱：存摺、提款卡是伊於109年6月底交給乙○○的，因為伊欠
    她錢，伊要離開高雄時，二堂哥有匯了5,000元給伊，伊領
    出後才將存簿、提款卡交給乙○○，她說帳戶交給她，可以抵
    債7,000元，伊共欠她2萬元，剩餘1萬3,000元，伊不知道她
    拿伊的帳戶作何用途等語（見偵952卷第23頁）。是由被告
    上開供述內容觀之，被告於警詢、偵查及審理之初，均係稱
    交付上開郵局帳戶資料給證人乙○○，純係「扣留」、「抵債
    」，且稱不知何以交付上開郵局帳戶資料可抵債7,000元等
    語，而非於原審審理中經原審質詰何以上開郵局資料可抵債
    7,000元後，始改口稱之「我堂哥知道我沒有錢，就會匯錢
    到那個帳戶，所以她（證人乙○○）可以領到我的錢」等語（
    見原審卷第211頁）。是其關於上開郵局帳戶資料交付證人
    乙○○之目的，前後供述已有不符。
２、關於被告於109年7月24日前往○○○○郵局申請補發存摺、金融
    卡之緣由，被告於偵查中陳稱：證人乙○○沒有交還伊上開郵
    局帳戶，她說被警察扣走了，伊因為沒有存摺，有去○○○○郵
    局辦理補發，結果郵局人員跟伊說，上開郵局帳戶被西門町
    派出所扣走了等語（見偵952卷第23頁）。惟告訴人王紹芬
    、高翊揮分別係於109年8月1日、同年9月1日前往警局報案
    ，而上開郵局帳戶經通報為警示帳戶，亦分別為109年8月11
    日、同年9月2日，此均有上開告訴人王紹芬、高翊揮警詢筆
    錄，及西門町派出所、金城派出所之金融機構聯防機制通報
    單（見警7600卷第43頁；警3100卷第52頁)在卷可憑。是被
    告109年7月24日前往申請補發存摺、金融卡，自不可能如其
    上開所稱證人乙○○稱上開郵局帳戶被警方扣走，其無存簿可
    用，方前往申請補發。亦即被告前往申請補發存摺、金融卡
    ，必不可能係於本件詐騙案件東窗事發之前。是其上開所述
    ，顯不可採。
３、被告另於偵查中陳稱：證人乙○○於109年7月時有打電話給伊
    ，跟伊說，上開郵局帳戶內還有35,000元，她沒有辦法領，
    提款卡被封鎖了，她要伊本人去領，領出來之後再把錢轉給
    她等語（見偵952卷第24頁）。惟本案詐騙案件東窗事發之
    時間，既在109年8月之後，於此之前，上開郵局帳戶既未經
    設定為警示帳戶，則上開郵局帳戶之存摺、提款卡，應得自
    由使用無礙，自無被告所稱提款卡被封鎖、無法領取款項之
    情節。再者，被告於109年7月24日前往申請存摺、金融卡補
    發時，○○○○郵局縱使依據「存款帳戶及其疑似或顯屬異常交
    易管理辦法」第4條第2款之相關規定，由電腦判讀被告上開
    郵局帳戶於109年7月17日至20日有疑似異常交易之情形，而
    由郵局承辦人員詢問並註記後，令被告當場簽立解除異常交
    易帳戶註記切結書，始重新補發存摺、金融卡與被告，此均
    有上開掛失補副申請書、解除異常交易帳戶註記切結書、儲
    匯業務客戶加強盡職審查紀錄表在卷足參。然此僅係被告前
    往申請掛失補副時，郵局於受理被告申請時，被動於電腦稽
    核過程中發現有疑似異常交易情形，而為後續之處理，並非
    郵局主動發現被告上開郵局帳戶有疑似異常交易情形，而鎖
    住被告上開郵局帳戶提款卡，致使被告或詐騙集團成員無法
    使用，並通知被告到場處理。是被告於109年7月24日前往○○
    ○○郵局掛失補副，自非上開所稱存簿、帳戶被扣之情節，此
    部分之供稱，尚不足採。
４、被告於偵查中另稱：109年7月27日，伊有去現金提款35,000
    元，當天伊就匯給乙○○等語（見偵952卷第24頁）。然109年
    7月27日被告臨櫃提款過程，業據檢察事務官於偵查中勘驗○
    ○○○郵局提供之當日當時段監視器錄影檔案，勘驗結果略以
    ：被告前往提領現金，郵局人員點領現金，將現金交與被告
    ，被告將現金放入褲袋內，等候補摺機補摺，被告觀看存摺
    後離開等語，有上開檢察官勘驗筆錄及翻拍照片編號2至5(
    見偵952卷第41-43頁)可資佐證。足徵被告當時臨櫃提款後
    ，即離開郵局，並未有進一步匯款之動作，且上開郵局帳戶
    於109年7月27日現金提款35,000元後，未辦理其他存入或匯
    款業務等情，有嘉義郵局110年2月8日嘉營字第1100000105
    號函（見偵952卷第47頁）附卷足憑。是此部分之供述，亦
    與事實相左，無可憑信。
５、綜上，被告關於交付上開郵局帳戶與證人乙○○之供述，均與
    卷證內容不符，且證人乙○○復於警詢、偵查及原審審理中堅
    詞否認曾向被告拿取上開郵局帳戶之存摺、提款卡及密碼（
    見偵952卷第52-53、69-70、73頁；原審卷第194-195、201-
    202頁)。是應可推認被告顯係將上開郵局帳戶之存摺、提款
    卡及密碼交付與其他姓名年籍不詳之詐騙集團成員持用，而
    非證人乙○○，至為灼然。另辯護人於本院審理時聲請調取證
    人乙○○之臺灣高等法院被告前案紀錄表，用以證明乙○○確實
    有大量向不特定人取得金融機構存摺，而被告只是其中一人
    ，被告確實是基於還債或抵押之主觀意思，交付存摺及提款
    卡與乙○○，然證人乙○○並無涉及詐欺取財、違反洗錢防制法
    等案件，經檢察官偵查或提起公訴之前案紀錄，此有證人乙
    ○○之臺灣高等法院被告前案紀錄表(見本院卷第113-117頁)
    附卷足憑，難認辯護人上開所辯屬屬，而可為有利於被告之
    認定。　　
㈣、刑法上之故意，分直接故意（確定故意）與間接故意（不確
    定故意），「行為人對於構成犯罪之事實，預見其發生而其
    發生並不違背其本意者」為間接故意。查金融帳戶事關存戶
    個人財產權益之保障，倘有不明之金錢來源，甚而攸關個人
    之法律上之責任，其專有性甚高，除非本人、與本人具有信
    賴關係或其他特殊原因，難認有何流通使用之可能，一般人
    均有妥為保管防阻他人任意使用之認識，縱使特殊情況偶有
    交付他人使用之需，亦必然深入瞭解用途及合理性後，再行
    提供以使用，方符常情。且該等專有物品如落入不明人士手
    中，而未加以闡明正常用途，極易被利用為與財產有關之犯
    罪工具，此為吾人依一般生活認知所易於體察之常識，而有
    犯罪意圖者，非有正當理由，竟徵求他人提供帳戶，客觀上
    可預見其目的，係供為某筆資金之存入，後再行領出之用，
    且該筆資金之存入及提領過程係有意隱瞞其流程或避免行為
    人身份曝光之用意，一般人本於一般認知能力均甚易於瞭解
    ，而政府為打擊犯罪，避免民眾財產之嚴重損失，不斷透過
    媒體宣導，除呼籲民眾勿因一時好奇、貪念，為不法集團所
    乘，匯入款項與不明人士外，亦勸諭民眾勿心存僥倖，提供
    帳戶、電話與不法集團使用，成為詐騙集團幫兇。被告雖辯
    稱上開郵局帳戶係交由證人乙○○使用，惟此部分業據本院指
    駁如前。參以金融機構帳戶為個人理財之工具，為便利大眾
    使用此一理財工具，以活絡資金供需，金融機構對於申請開
    立帳戶並未設有任何特殊限制，一般民眾皆能自由申請開戶
    ，並得同時在不同金融機構申請開立多數帳戶使用，且目前
    金融機構之開戶手續均相當迅速簡便，此乃眾所周知之事實
    。又依一般人之社會生活經驗，個人經由合法管道取得之收
    入，若欲利用金融機構帳戶存放或提領，本可以自己名義向
    金融機構申請開戶，殊無大費周章使用他人名義金融機構帳
    戶之必要。況近年來各類詐欺、恐嚇取財案件層出不窮，詐
    欺或恐嚇取財集團為逃避追緝，往往利用人頭帳戶作為受領
    及提取贓款之帳戶，此不僅廣為平面及電子媒體所披載，亦
    經政府機關一再宣導提醒民眾防範。尤以現今各地金融機構
    所設置之自動櫃員機，莫不設有轉帳匯款操作之警示畫面，
    或張貼明顯之警示標語，促請使用者注意勿輕易受騙而將款
    項轉入他人帳戶。衡諸目前社會資訊藉由電視、廣播、報章
    雜誌甚至電腦網路等管道流通之普及程度，以及一般人在金
    融機構開立帳戶、使用自動櫃員機從事提款或轉帳交易之頻
    繁，苟見有人寧可向不特定人取得他人金融機構帳戶使用，
    亦不思、不願以自己名義向金融機構申請開戶，其居心為何
    ，實昭然若揭，被告既為上開郵局帳戶之所有人，焉能安心
    將上開郵局帳戶之存摺、金融卡、密碼供他人使用，而對其
    取得帳戶之目的在於實施財產犯罪乙節絲毫未加懷疑？被告
    雖自稱不識文字，然被告業已成年，並非毫無社會經驗或智
    識能力有所欠缺之人，對於上情實難諉為不知。況被告於10
    9年7月24日前往申請掛失補副，經郵局承辦人員詢問異常交
    易情形時，被告尚能就其中包括告訴人王紹芬、高翊揮詐騙
    款項之來路不明款項自圓其說，竟謊稱係「開麵攤請工人的
    錢」、「有時要住院急需錢」等理由，有上開解除異常交易
    帳戶註記切結書（見偵952卷第35-36頁)在卷可參，足徵以
    被告之智識、應變能力，自應得理解人頭帳戶將造成財產犯
    罪，及難以追查之風險。是被告其對前述社會情況絕非全無
    所悉，堪認其已預見向其蒐取帳戶之人可能為詐騙集團成員
    ，將上開郵局帳戶提供與該人使用，即可能被詐騙集團用於
    受領對不特定多數人詐欺所得之贓款，進而隱蔽金流，形成
    金流斷點等事實，而被告竟仍將上開郵局帳戶之存摺、金融
    卡、密碼提供與上開詐騙集團成員，容任該集團使用其帳戶
    。嗣果有上開詐騙集團成員利用其帳戶實施前揭詐欺取財、
    洗錢犯罪，則被告上開郵局帳戶遭上開詐騙集團用於受領對
    不特定多數人詐欺取財所得贓款，並進而隱蔽金流，形成金
    流斷點等事實，自均不違背被告之本意，被告行為時主觀上
    即有幫助他人詐欺取財、洗錢之不確定故意，至無疑問。
㈤、準此，被告既可預見上開郵局帳戶之存摺、金融卡、密碼提
    供他人使用，將幫助他人實施詐欺取財、洗錢犯罪，仍心存
    僥倖，將上開郵局帳戶之存摺、金融卡、密碼，交與真實姓
    名年籍不詳之人使用，顯具縱有人以其帳戶實施詐欺取財、
    洗錢犯罪，亦不違背其本意之不確定故意甚明。被告上開辯
    稱，均非可採。綜上所述，本案事證明確，被告犯行堪以認
    定。
二、論罪：
㈠、按行為人提供金融帳戶提款卡及密碼供他人使用，嗣後被害
    人雖匯入款項，然此時之金流仍屬透明易查，在形式上無從
    合法化其所得來源，未造成金流斷點，尚不能達到掩飾或隱
    匿特定犯罪所得之來源、去向及所在之作用，須待款項遭提
    領後，始產生掩飾、隱匿之結果。故而，行為人提供金融帳
    戶提款卡及密碼，若無參與後續之提款行為，即非洗錢防制
    法第2條第2款所指洗錢行為，無從成立一般洗錢罪之直接正
    犯。又金融帳戶乃個人理財工具，依我國現狀，申設金融帳
    戶並無任何特殊限制，且可於不同之金融機構申請多數帳戶
    使用，是依一般人之社會通念，若見他人不以自己名義申請
    帳戶，反而收購或借用別人之金融帳戶以供使用，並要求提
    供提款卡及告知密碼，則提供金融帳戶者主觀上如認識該帳
    戶可能作為對方收受、提領特定犯罪所得使用，對方提領後
    會產生遮斷金流以逃避國家追訴、處罰之效果，仍基於幫助
    之犯意，而提供該帳戶之提款卡及密碼，以利洗錢實行，仍
    可成立一般洗錢罪之幫助犯（最高法院108年台上大字第310
    1號刑事裁定意旨參照）。查並無證據顯示被告與不詳詐騙
    集團成員有何共同詐欺取財、洗錢之犯意聯絡，而其應係具
    備一般生活智識能力之人，且具有社會經驗，主觀上當有認
    識該他人利用人頭帳戶之目的係為不法用途，金流經由人頭
    帳戶被提領後將產生追溯困難之情，均詳如前述，卻仍提供
    帳戶資料以利洗錢實行，自應成立幫助一般洗錢罪。
㈡、是核被告所為，係犯刑法第30條第1項前段、第339條第1項之
    幫助詐欺取財罪，及刑法第30條第1項前段、洗錢防制法第1
    4條第1項之幫助一般洗錢罪。被告交付上開郵局帳戶之存摺
    、金融卡及密碼與詐欺集團成員，幫助詐欺集團成員對告訴
    人王紹芬、高翊揮施以詐術，致渠等陷於錯誤而交付財物，
    同時達成幫助掩飾、隱匿詐欺所得真正去向之結果，係以一
    行為觸犯對告訴人2人之幫助詐欺取財罪及幫助一般洗錢罪
    ，為想像競合犯，應依刑法第55條前段規定，從一重論以幫
    助一般洗錢罪。檢察官雖未就告訴人高翊揮部分之犯行起訴
    ，惟此部分與上揭經起訴並經本院判決有罪之告訴人王紹芬
    部分之犯行，有想像競合犯之裁判上一罪關係，為起訴效力
    所及，復經臺灣嘉義地方檢察署檢察官以110年度偵字第288
    4號併辦意旨書移送併案審理，本院自應併予審理，併此敘
    明。又被告係基於幫助之犯意而為一般洗錢罪，應依刑法第
    30條第2項規定，減輕其刑。
㈢、被告前因兒童及少年性交易防治條例案件，於107年1月17日
    經臺灣高雄地方法院以106年度簡字第2085號刑事判決判處
    有期徒刑2月確定，甫於108年1月9日易科罰金執行完畢等情
    ，有臺灣高等法院被告前案紀錄表（見本院卷第141-143頁)
    在卷可稽，其受有期徒刑之執行完畢後5年內，故意再犯本
    案有期徒刑以上之罪，為累犯。本院依照司法院大法官會議
    釋字第775號解釋意旨，審酌上開構成累犯之罪與本件被告
    所犯之罪，雖非罪質相同之案件，然被告因犯罪經國家執行
    刑罰後，仍漠視國家法律而再犯本案，顯見被告對刑罰反應
    力薄弱，為兼顧社會防衛之效果，綜合判斷被告並無因加重
    最輕本刑，導致所受刑罰超過其所應負擔罪責之情形，是應
    依刑法第47條第1項規定加重其刑，並依刑法第71條第1項規
    定先加後減其刑。
㈣、按犯罪之情狀顯可憫恕，認科以最低度刑仍嫌過重者，得酌
    量減輕其刑，為刑法第59條所明定。又刑法第59條規定犯罪
    情狀可憫恕者，得酌量減輕其刑，固為法院依法得自由裁量
    之事項，然非漫無限制，必須犯罪另有特殊之原因與環境，
    在客觀上足以引起一般同情，認為即予宣告法定低度刑期尤
    嫌過重者，始有其適用。是為此項裁量減刑時，必須就被告
    全部犯罪情狀予以審酌在客觀上是否有足以引起社會上一般
    人之同情，而可憫恕之情形，始稱適法（最高法院88年度台
    上字第6683號判決意旨參照）。蓋此旨在避免嚴刑峻罰，法
    內存仁，俾審判法官得確實斟酌個案具體情形，妥適裁量，
    務期裁判結果，臻致合情、合理、合法之理想。又刑法第59
    條規定之酌量減輕其刑，必須犯罪另有特殊之原因與環境，
    在客觀上足以引起一般同情，認為即使予以宣告法定最低度
    刑，猶嫌過重者，始有其適用。此所謂法定最低度刑，固包
    括法定最低本刑；惟遇有其他法定減輕之事由者，則應係指
    適用其他法定減輕事由減輕其刑後之最低度刑而言。倘被告
    別有法定減輕事由者，應先適用法定減輕事由減輕其刑後，
    猶認其犯罪之情狀顯可憫恕，即使科以該減輕後之最低度刑
    仍嫌過重者，始得適用刑法第59條規定酌量減輕其刑（最高
    法院100年度台上字第744號判決意旨參照）。經本院審酌被
    告本案幫助詐欺取財及幫助一般洗錢之手段、情節，認被告
    所為本案幫助詐欺取財及幫助一般洗錢犯行，已助長詐騙財
    產犯罪之風氣，造成無辜民眾受騙而受有金錢損失，並擾亂
    金融交易往來秩序及社會正常交易安全，本案並無情輕法重
    之情形，殊難認有何特殊原因或堅強事由，在客觀上足以引
    起一般同情而有情堪憫恕或特別可原諒之處，況經依幫助犯
    之規定減輕其刑後，更無情輕法重顯可憫恕之情，不符刑法
    第59條規定，自無該條規定之適用。辯護意旨認被告有刑法
    第59條犯罪之情狀顯可憫恕酌減其刑規定之適用，自不可採
    。
參、上訴駁回之理由：
　　原判決以被告犯行明確，適用刑事訴訟法第299條第1項前段
    ，刑法第30條、第339條第1項、第55條、第47條第1項，洗
    錢防制法第14條第1項等規定，論以被告犯刑法第30條第1項
    前段、第339條第1項之幫助詐欺取財罪，及刑法第30條第1
    項前段、洗錢防制法第14條第1項之幫助一般洗錢罪，且被
    告係以一行為觸犯對告訴人2人之幫助詐欺取財罪及幫助一
    般洗錢罪，為想像競合犯，應依刑法第55條前段規定，從一
    重論以幫助一般洗錢罪，並敘明被告係基於幫助之犯意而為
    一般洗錢罪，應依刑法第30條第2項規定，減輕其刑，且被
    告所為符合累犯之規定，應依法先加重後減輕其刑（原判決
    主文欄雖未諭知「累犯」，惟依司法院編印之裁判書類簡化
    及通俗化推動要覽，判決主文得不記載「累犯」）。暨敘明
    審酌被告除上開構成累犯之犯罪前科外，並無其餘刑事案件
    犯罪前科，有其臺灣高等法院被告前案紀錄表在卷可參，於
    原審審理中自陳：沒有讀書之智識程度，目前○○、○○，月收
    入0萬多元，已離婚，小孩沒有聯絡，父母均不在等家庭、
    經濟狀況，本可預見所提供之上開郵局帳戶資料，將有可能
    遭人供作詐欺取財之人頭帳戶使用，仍執意為之，因此幫助
    詐欺集團成員遂行詐欺取財犯罪之目的，並得以隱匿其真實
    身分，復使詐欺集團得以掩飾、隱匿犯罪所得之真正去向，
    而保有犯罪所得，減少遭查獲之風險，使詐騙集團更加肆無
    忌憚，助長犯罪之猖獗，增加告訴人2人尋求救濟之困難，
    危害社會秩序安全，又被告提供上開郵局帳戶之行為，造成
    告訴人2人受騙，損害金額雖非鉅額，然造成其等損害，仍
    非可議，然於原審審理中已與告訴人2人成立和解，全額賠
    償其等損害，有和解陳報狀、照片及轉帳交易明細（見原審
    卷第171-177頁）在卷可考，另考量被告犯後否認犯行，無
    從令法院見其有何悔悟之心，然審及被告本身未實際參與詐
    欺取財、洗錢等犯行等一切情狀，量處被告有期徒刑2月，
    併科罰金1萬元，並就罰金部分諭知易服勞役之折算標準，
    另無證據顯示被告因本件犯行獲有犯罪所得，爰不為沒收之
    宣告。本院核其認事用法並無違誤，量刑亦屬妥適。被告上
    訴意旨，否認其有前揭幫助詐欺取財、幫助一般洗錢之犯行
    ，及認原判決量刑過重，俱無理由，應予駁回。
據上論斷，應依刑事訴訟法第368條，判決如主文。
本案經檢察官蔡英俊提起公訴、檢察官葉美菁移送併辦，檢察官
周文祥、曾昭愷到庭執行職務。
中　　華　　民　　國　　111 　年　　3 　　月　　17　　日
                  刑事第四庭    審判長法　官  郭玫利
                                      法　官  曾子珍
                                      法　官  陳金虎
以上正本證明與原本無異。
如不服本判決應於收受送達後20日內向本院提出上訴書狀，其未
敘述上訴理由者，並得於提起上訴後20日內向本院補提理由書（
均須按他造當事人之人數附繕本）「切勿逕送上級法院」。
　　　　　　　　　　　　　　　　　　　書記官  蘇文儀　　
中　　華　　民　　國　　111 　年　　3 　　月　　17　　日
附錄本案論罪科刑法條：
中華民國刑法第339條：
意圖為自己或第三人不法之所有，以詐術使人將本人或第三人之
物交付者，處5年以下有期徒刑、拘役或科或併科50萬元以下罰
金。
以前項方法得財產上不法之利益或使第三人得之者，亦同。
前二項之未遂犯罰之。
洗錢防制法第14條：
有第2條各款所列洗錢行為者，處7年以下有期徒刑，併科新臺幣
五百萬元以下罰金。
前項之未遂犯罰之。